【裁判字號】    92,訴,324
【裁判日期】    920730
【裁判案由】    強盜等
【裁判全文】
臺灣基隆地方法院刑事判決                          九十二年度訴字第三二四號
    公  訴  人  臺灣基隆地方法院檢察署檢察官
    被      告  丙○○
    指定辯護人  甲○○
右列被告因強盜案件，經檢察官提起公訴（九十二年度偵字第二０一七號），本院判
決如左：
    主  文
丙○○意圖為自己不法之所有，毀越安全設備，以強暴至使不能抗拒，而取他人之物
，處有期徒刑年陸月。
    事  實
一、丙○○於九十二年五月二十九日凌晨四時許，搭乘丁○○（同案被告另行審結）
    騎乘之機車，至台北縣萬里鄉○○路十二號前乙○○經營之「小不點檳榔攤」，
    丙○○下車後，竟意圖為自己不法之所有，持地上之石頭砸破「小不點檳榔攤」
    側邊具有防盜作用之窗戶玻璃一片，旋即自該窗戶爬入檳榔攤內竊取財物，其僅
    竊得香菸一包，尚未及竊得其他財物時，乙○○適返回檳榔攤，開啟檳榔攤後門
    ，乙○○驚見丙○○在檳榔攤內，乙○○旋即質問丙○○：「你在幹什麼？」，
    詎丙○○見狀，頓將原先竊盜之犯意變更為強盜取財之犯意，出拳毆打乙○○左
    臉頰，乙○○突遭攻擊，人往後倒而不能抗拒，丙○○則趁勢強行拔取乙○○頸
    部之金項鍊一條及手上之皮包一只（內有新台幣一萬五千元及金戒子乙枚），得
    手後立即坐上丁○○騎乘之機車逃逸。嗣後丙○○將強盜所得之金飾交付友人龐
    明香之夫出售變現，連同強盜所得之現金，與丁○○一同花用殆盡。
二、案經台北縣政府警察局金山分局移送臺灣基隆地方法院檢察署檢察官偵查起訴。
    理  由
一、右揭事實，業據被告丙○○自白不諱，核與證人乙○○證述之被害情節相符，並
    經同案被告丁○○在警詢中、偵查中供承屬實，足認被告丙○○之自白與事實相
    符。又同案被告丁○○應被告丙○○之要求，載被告丁○○至「小不點檳榔攤」
    ，被告丙○○突然下手行竊，同案被告丁○○原先並不知情乙節，除為同案被告
    丁○○於警詢中及偵查中迭次辯解在卷外，被告丙○○亦在本院審理中供稱「（
    你要丁○○載你去檳榔攤時，有無告訴他要做何事？）沒有」等語，證人人乙○○亦在本院審理中供稱「（案發當天你是如何發現檳榔攤有異狀？）我家就住在
  檳榔攤對面，我越走越近，有一個男子坐在機車上，離我檳榔攤只有五步距離，
    我覺得檳榔攤裡面有人，當時還沒有發現玻璃破掉，我走到檳榔攤後面去開門，
    我打開門後，發現被告丙○○在裡面，只見到他拿香菸，我問他在做什麼，他說
    沒有，我罵她，他打我左臉頰，我往後仰，他就趁機搶走我的金項鍊及皮包」、
    「丙○○拿走你東西時，你為何不反抗？）他打我臉頰之後，很快就上了另外男
    子的機車，發動後就走了」等語。綜合上開三人之供詞，可知同案被告丁○○騎
    機車載被告丙○○至「小不點檳榔攤」後，係將機車熄火停放在檳榔攤邊，並無
    避人耳目之舉，若同案被告丁○○確有與被告丙○○共謀至「小不點檳榔攤」行
    竊，同案被告丁○○豈會將機車熄火並停放在檳榔攤邊，甚者，見事主乙○○前
    來仍不閃避，益徵同案被告丁○○對於被告丙○○行竊乙節，事先並不知情。公
    訴人認為被告丙○○與同案被告丁○○對於行竊「小不點檳榔攤」乙節，有共同
    犯意聯絡與行為之分擔，容有違誤。被告丙○○毀越窗戶之安全設備，進入「小
    不點檳榔攤」內竊取財物，於物主乙○○啟門後，變更原先竊盜犯意為強盜取財
    犯意，施強暴於乙○○，至使不能抗拒下，強行取走乙○○財物之犯行，罪證明
    確，自應依法論科。
二、查「強盜與竊盜，僅係取得財物之手段不同，而於圖為不法所有，以非法方法取
    得他人財物之點，兩者並無差異。原審認定上訴人等原有之犯意固在行竊，但於
    侵入住宅後，尚未竊得財物，因被事主發覺，即起意行強，進而強取鑰匙，並將
    事主抓傷而劫取財物，其圖為不法所有取得他人財物之犯意，仍相一貫，僅於中
    途變更其竊取手段為強取而已，其應成立強盜罪已無可疑。至夜間侵入，雖係本
    於竊盜之犯意而成，但因以後所用之手段，已由竊盜而變為強盜，則竊盜時之行
    為，即其強盜行為之一部，除在外把風之犯，對於強盜無意思聯絡，不算入結夥
    外，不能以其前段之行為，為加重竊盜未遂，後段之行為為普通強盜既遂，而從
    一重處斷」、「刑法第三百二十九條所定之竊盜以強盜論者，係指竊盜因防護贓
    物、脫免逮捕、或湮滅罪證而當場施以強暴脅迫者而言，若於行竊時，復以強暴
    脅迫手段奪取他人之物為己有，則其本質上已純屬強盜行為，即應逕論以強盜之
    罪」，最高法院著有二十四年上字第四六七三號判例、二十五年上字第一五二０
    號判例可資參照。核被告丙○○所為，係犯刑法第三百三十條第一項「意圖為自
    己不法之所有，毀越安全設備，以強暴至使不能抗拒，而取他人之物」罪。公訴
    意旨認為被告丙○○所為，另犯有刑法第三百二十一條第一項第二款、第二項之
    加重竊盜未遂罪，且與上開刑法第三百三十條第一項之罪為數罪併罰關係，然查
    ，被告丙○○毀越安全設備後，尚未竊盜得手，因被事主發覺，即起意行強，進
    而毆打事主劫取財物，其意圖為自己不法所有之犯意仍相一貫，僅於中途變更竊
    取手段為強取，其應成立強盜罪已無可疑，至毀越安全設備，雖係本於竊盜之犯
    意而為，但因以後所用之手段，已由竊盜變為強盜，則竊盜時之行為，即其強盜
    行為之一部，不能以其前段之行為，為加重竊盜未遂，後段之行為為普通強盜既
    遂，故被告丙○○所為應僅成立一個刑法第三百三十條第一項之罪，併敘明之。
    被告丙○○於犯本案時年僅十八歲，年輕識淺，因一時貪念而致犯罪，犯罪所用
    之手段尚非極惡，犯後已坦承犯行，深表悔悟，且所得財物尚少，犯罪情狀非無
    可憫，科以法定最低度刑尚嫌過重，爰依刑法第五十九條之規定減輕其刑。參酌
    被告丙○○係一時衝動下犯罪，目的在得財，所用之手段僅有徒手毆打被害人乙○○臉頰一下，另參酌其品行、智識程度、所生之危害及犯罪後業已自白犯行並
    取得被害人乙○○原諒（詳見本院審判筆錄）等一切情狀，量處如主文所示之刑
    ，以示懲儆。
三、同案被告丁○○於審理中經傳喚未到庭，另行審結。
據上論斷，應依刑事訴訟法第二百九十九條第一項前段，刑法第三百三十條第一項、
第五十九條，判決如主文。
本案經檢察官張志明到庭執行職務
中      華      民      國    九十二    年      七      月     三十     日
                                  臺灣基隆地方法院刑事第三庭
                                        法  官    王  福  康
右正本證明與原本無異。
對於本件判決如有不服，應於收受送達後十日內，向本院提出上訴書狀，上訴於臺灣
高等法院，並按他造當事人之人數附具繕本。
                                        書記官    李  國  豪
中      華      民      國    九十二    年      八      月      四      日
附錄論罪法條
刑法第三百三十條第一項：
犯強盜罪而有第三百二十一條第一項各款情形之一者，處七年以上有期徒刑。


司法院資訊處製作；財團法人民間司法改革基金會備份。
